【裁判字號】    99,上訴,2125
【裁判日期】    991118
【裁判案由】    妨害性自主
【裁判全文】
臺灣高等法院刑事判決                99年度上訴字第2125號
上  訴  人
即  被  告  乙○○
選任辯護人  林聖鈞律師
上列上訴人即被告因犯妨害性自主罪案件，不服臺灣臺北地方法
院99年度訴字第118號，中華民國99年5月21日第一審判決（起訴
案號：臺灣臺北地方法院檢察署98年度偵字第26655號），提起
上訴，本院判決如下：
    主  文
原判決撤銷。
乙○○無罪。
    理  由
一、公訴意旨略以：被告乙○○（綽號天駿）係臺北市中山區○
    ○○路119巷22號地下1樓99俱樂部男公關，00000000（代號
    ，真實姓名年籍詳卷，下稱甲○）與友人賴Ｏ玲於民國98年
    11月9日2凌晨時許前往該俱樂部消費，席間甲○與賴○玲及
    多名男公關共飲啤酒18瓶、洋酒公杯1 杯，甲○因而不勝酒
    力，醉臥於店內沙發上，詎被告乙○○基於強制性交之犯意
    ，於同日上午6時15分許，假借欲載甲 ○外出購物，遂扶著
    甲○走出該俱樂部，至臺北市中山區○○○路○段52 號香都
    大飯店602號房，乘甲 ○酒醉意識不清、無力抗拒之際，違
    反甲○之意願，予以性侵得逞後，將甲○留在飯店房間內獨
    自離去。嗣甲○酒醒後發覺全身赤裸、下體有分泌物，自行
    穿著衣物離去該飯店並報警處理，因認被告涉犯刑法第225
    條第1項之乘機性交罪嫌。
二、按犯罪事實應依證據認定之，無證據不得認定其犯罪事實；
    不能證明被告犯罪或其行為不罰者，應諭知無罪之判決。刑
    事訴訟法第一百五十四條第二項、第三百零一條第一項分別
    定有明文。又認定不利於被告之事實，須依積極證據，苟積
    極證據不足為不利於被告犯罪事實之認定時，即應為有利於
    被告之認定，更不必有何有利之證據；而刑事訴訟法上所謂
    認定犯罪事實之證據，係指足以認定被告確有犯罪行為之積
    極證據而言，該項證據自須適合於被告犯罪事實之認定，始
    得採為斷罪之資料（最高法院30年上字第1813號、21年上字
    第474號、29年上字第310號判例參照）。
三、公訴人認被告涉犯強制性交罪，無非是以被告之供述、告訴
    人甲○之指訴、證人賴○玲之證述、馬偕紀念醫院受理疑似
    性侵害事件驗傷診斷書一紙等為據。訊據被告固坦承在香都
    大飯店與告訴人為性交行為，惟堅決否認乘告訴人酒醉與其
    為性交之犯行，辯稱：伊同事「小虎」叫伊到告訴人與賴○
    玲消費的這桌，伊並未看到告訴人有醉躺在沙發上，伊與告
    訴人離開99俱樂部外出時，是早上6 點多，並沒有所謂的消
    夜，伊攙扶告訴人是一種禮貌行為，伊與與告訴人性交有經
    過告訴人的同意，且伊與告訴人2 人在飯店房間裡面都有對
    話，伊在飯店時告訴人都未睡覺，告訴人大概比伊慢半小時
    離開飯店，離開時伊有對告訴人說叫她休息一下，起來時打
    電話給賴○玲，且告訴人要求伊勿對他人說此事等語。
四、經查：
（一）證人即與告訴人一同前往99俱樂部之友人賴○玲於偵查中
      證稱：「98年11月9日1時許伊與同學即告訴人一同前往99
      俱樂部，因為伊喜歡店內一名綽號「小虎」的男公關，當
      天伊前去捧場，因為不敢1 個人去，所以找告訴人一起去
      ，一開始是「小虎」跟伊等在一起，後來綽號「天駿」（
      即被告）的男公關自我介紹過來坐抬，之後還有一些不記
      得名字的男公關也有來坐抬。當天有喝酒，告訴人的酒量
      算普通，今天喝的量會讓她醉，但不至於讓她不醒人事；
      伊並未陪告訴人外出，伊當告訴人的面跟她說伊先去上廁
      所，要等伊回來再陪她去，等伊從廁所回來她人就不在位
      置上。伊一開始以為是「天駿」陪她一起買東西，所以不
      以為意，後來看他好久都沒回來，我在6點4O 分許開始一
      直打告訴人的電話，但一直打不通，後來在6點57 分左右
      打通，由告訴人接電話。伊問她在哪裡，她說不知道，而
      且很慌張的說等一下打給伊，沒多久就回到店門口。「天
      駿」不是告訴人喜歡歡的型，告訴人對「天駿」並無好感
      等語（見98年度偵字第26655號第16-20頁）。於原審審理
      時證稱：「伊欣賞99俱樂部的一位男生「小虎」（指男公
      關），想帶朋友去看他，就在98年11月9 日凌晨時，與告
      訴人一起前往99俱樂部，他們99俱樂部好像是轉檯制的，
      就是裡面的公關都會互相轉檯，招呼客人，伊忘了喝多少
      酒，伊沒看到、亦不知道告訴人怎麼離開99俱樂部的，伊
      上完廁所出來，就沒有看到告訴人了，而被告也一起不見
      了，後來伊有詢問被告，告訴人跑哪裡去了嗎，被告說告
      訴人叫他不要講，伊當下不懂被告的意思，然後被告又說
      告訴人說累了，先回去休息；伊撥通告訴人的電話之後，
      告訴人說她全身脫光光，在旅館裡面，告訴人有說她疑似
      遭到性侵害或有與他人發生性關係，就是她覺得有不明的
      東西進入她的身體，她當下意識不清醒，所以也記不了那
      麼多，因為她也忘了，她喝比較多。」等語（見原審卷第
      61-64 頁）。依證人賴○玲之證詞可知告訴人人遭被告性
      侵害，係聽聞告訴人之陳述，並未親眼見聞；另「被告不
      是告訴人喜歡歡的型，告訴人對被告並無好感」乙節，僅
      為證人主觀臆測之詞，故尚難以證人賴○玲之證詞，即行
      推論被告有強制性交之犯行，自應先予說明。
（二）告訴人於警詢中指稱：「伊一上被告車就閉上眼睛休息，
      有意識被告在開車，但不清楚他要開往哪裡，開了一會，
      被告停車後，把伊扶下車，從側門帶伊進去一棟建築物，
      被告把伊放在樓梯處，一個人走往櫃臺做登記，後來就拉
      著伊上電梯，進房間，伊一進房就躺在床上休息，印象中
      被告有幫伊脫鞋子，或走進廁所，之後便親了伊的嘴巴」
      等語（見偵卷第10頁）；另於原審及本院審理時證稱：「
      離開99俱樂部之前，伊有向賴○玲說要去買消夜，後來並
      未去買消夜，被告說要帶伊去飯店休息，伊並未表示反對
      ；當時是被告與伊一起走出99俱樂部的，是被告攙扶伊進
      入飯店，伊知道是進入飯店，到了飯店時，被告去辦理入
      住時，伊蹲在地上休息，在房內是被告幫伊脫衣服，事後
      是被告先離開，伊自行離開飯店的」等語（見原審卷第53
      -61頁、本院卷第63-67頁）。此再核以香都飯店一樓大廳
      監視器錄影畫面：6時17分03 秒可見飯店側門打開，被告
      以雙手扶著被害人手肘之方式，走入飯店側門，6時17 分
      10秒，被告身體微向前傾，將被害人置於地上，6時17 分
      14秒被告走向櫃臺辦理入住，有原審99年3月2 日上午9時
      勘驗筆錄（見原審卷第29頁）及翻拍照片（見偵卷第34、
      35頁）在卷可參。顯見告訴人在離開99俱樂部及進入香都
      飯店之時，意識仍清楚並未陷入酒醉狀態。
（三）至於告訴人在飯店房內之意識為何？被告供稱：伊與告訴
      人在房間內都有對談等語（見本院卷第39頁）。告訴人證
      稱：被告剛開始脫伊衣服時其仍有意識，後來就昏睡了等
      語（見偵卷第52頁）。而依上開監香都飯店監視器錄影畫
      面可知，被告與告訴人大約於6時17 分進入飯店，參以證
      人賴○玲於警詢中之復證稱，其大約於上午6時57 分打通
      電話，當時被告業已先行離開返回99 俱樂部，僅告訴人1
      人在房內等語，堪認被告與告訴人共同在飯店房內應不到
      40分鐘。在短短不到40分鐘之時間，告訴人與被告走進飯
      店、脫鞋、寬衣均有意識，何以在被告為告訴人脫衣服之
      後，即陷入昏睡，俟友人賴○玲打通電話時，卻又醒來？
      故本院認被告與告訴人為性行為時，並非陷於酒醉之無意
      識狀態。
（四）另被告與告訴人均稱原本係為外出購買消夜，何以卻進入
      飯店性交乙節，衡以99俱樂部內有被告之同事、告訴人之
      友人，其2 人雙雙離開，自須有藉口以方便離開，此從證
      人賴○玲證稱，其叫告訴人等一下，等她上廁所回來再陪
      告訴人外出等語（見偵卷第18頁），但告訴人並未等候賴
      ○玲即外出，可知當時告訴人確實想外出，不然不會獨留
      友人在99俱樂部內，而自行與第一次見面之被告外出。而
      走出飯店後，被告復提議去飯店休息，告訴人並未為反對
      之表示，並隨被告進入飯店內，告訴人為專科護校學生，
      其知識程度甚佳，在凌晨時分同意單獨1 人與被告進入飯
      店休息，就一般人而言，當認告訴人同意與被告進入飯店
      為性交行為。
（五）又告訴人指訴被告先行離開飯店，僅留告訴人1 人在飯店
      內未著衣物等情，衡諸被告與告訴人並非男女朋友，且被
      告係在上班時間與女子為性交，其2 人性交之事自不願讓
      其他人知情，當係僅可能儘速進行性行為，且先後離開返
      回99俱樂部以避人耳目，故尚不能以被告先行離開飯店，
      遽認被告有乘告訴人酒醉意識不清予以性交之犯行。
（六）末查卷附98年11月11日之和解書，係99俱樂部之負責人張
      瑋主動找告訴人商談瞭解此事，無非係為避免事情擴大進
      而影響99俱樂部之經營或形象，故尚難以和解書作不利於
      被告之推斷。
五、綜上所陳，公訴人所本之前開證據，在經驗科學及論理法則
    上尚有對被告有利之存疑，此外復查無其他積極證據，或其
    他客觀之方法足排除此項合理之可疑，自無從證明被告犯罪
    。原審未察及此，遽予論罪科刑，自有違誤，被告上訴執此
    指此指摘原判決不當，為有理由，自應由本院將原判決撤銷
    ，改諭知被告無罪之判決。
據上論斷，應依刑事訴訟法第369條第1項前段、第364條、第301
條第1項，判決如主文。
本案經檢察官黃全祿到庭執行職務。
中    華    民    國    99    年    11    月    18    日
                  刑事第十九庭  審判長法  官 鄧振球  
                                      法  官 彭幸鳴  
                                      法  官 潘翠雪  
以上正本證明與原本無異。
如不服本判決，應於收受送達後10日內向本院提出上訴書狀，其
未敘述上訴之理由者並得於提起上訴後10日內向本院補提理由書
（均須按他造當事人之人數附繕本）「切勿逕送上級法院」。
                                      書記官 朱家賢
中    華    民    國    99    年    11    月    18    日

司法院資訊處製作；財團法人民間司法改革基金會備份。
